【裁判字號】    99,交易,281
【裁判日期】    990528
【裁判案由】    過失傷害
【裁判全文】
臺灣板橋地方法院刑事判決             99年度交易字第281號
公  訴  人  臺灣板橋地方法院檢察署檢察官
被      告  甲○○
上列被告因過失傷害案件，經檢察官提起公訴（99年度偵字第90
88號），本院判決如下：
    主  文
甲○○因過失傷害人，處有期徒刑參月，如易科罰金，以新臺幣
壹仟元折算壹日。
    事  實
一、甲○○於民國98年11月1 日凌晨4 時40分許，駕駛車牌號碼
    IV -3356號自小客車，行經臺北縣板橋市○○路與成都路口
    ，本應遵守交通規則、注意汽機車行駛安全，而依當時為天
    候晴、夜間有照明，道路路面狀況乾燥、無缺陷、無障礙物
    ，且視距良好之市區道路，並無不能注意之情事，竟未注意
    車前狀況，見綠燈燈號一變換，隨即緊跟前方車輛行駛，以
    致撞擊適無照駕駛機車之乙○○騎乘車牌號碼MDN- 551號重
    型機車，因見前方有轉彎車先行，綠燈燈號變換後，尚未啟
    動機車之乙○○，因而乙○○人車倒地，受有頭部創傷合併
    前額挫傷、臉部挫傷、腹部鈍挫傷、頸部、右大腿、雙膝挫
    傷、臉部及四肢、髖部多處擦傷及右側牙齒挫傷等傷害。甲
    ○○於車禍肇事後，留在現場，在有偵查權之機關或公務員
    尚未發覺其為犯人前，即主動向到場處理之員警坦承肇事，
    並表示願意接受裁判。
二、案經乙○○告訴臺灣板橋地方法院檢察署檢察官偵查起訴。
    理  由
壹、證據能力方面：
    按刑事訴訟法有關傳聞法則及例外規定（第159 條至159 條
    之5） ，如條文已明定得為證據者（如第159 條之1 第1 項
    ），或依規定原則上有證據能力（如第159 條之1 第2 項）
    ，但當事人未抗辯其有例外否定證據能力情形者，即無庸就
    其如何具有證據能力而為說明。又本院認定本件事實所引用
    之被告以外之人於審判外陳述，包括人證及文書證據（道路
    交通事故調查報告表、談話紀錄表、當事人登記聯單、診斷
    證明書、肇事人自首情形紀錄表等），並無證據證明係公務
    員違背法定程序所取得，且檢察官、被告於本院準備程序及
    審判期日中對本院所引用之相關卷證，就證據能力均表示不
    爭執，迄至言詞辯論終結前未再聲明異議。又該等證據，亦
    無刑事訴訟法第159 條之4 之顯有不可信之情況與不得作為
    證據之情形。本院審酌上開證據資料製作時之情況，尚無違
    法不當及證明力明顯過低之瑕疵，亦認為以之作為證據應屬
    適當，是依刑事訴訟法第159 條至第159 條之5 規定，所引
    用之前開人證及文書證據，均有證據能力，合先敘明。
貳、實體方面
一、認定犯罪事實所憑之證據及認定之理由：
    訊據被告甲○○對上揭事實坦承不諱，並據證人即告訴人證
    述歷歷，復有道路交通事故調查報告表(一)(二)、交通事故現場
    測繪草圖、診斷證明書、現場拍照片在卷可稽。按汽車駕駛
    時駕駛人應注意車前狀況。道路交通安全規則第94條第3項
    定有明文。被告駕車自應注意上述道路交通安全規定，而依
    當時之天候、光線、路況及視距等情形觀之，非不能注意，
    竟疏不注意車前狀況，緊跟前方車輛行駛，其有過失，洵無
    疑義。又告訴人因被告前開過失行為，受有頭部創傷合併前
    額挫傷、臉部挫傷、腹部鈍挫傷、頸部、右大腿、雙膝挫傷
    、臉部及四肢、髖部多處擦傷及右側牙齒挫傷等傷害之情，
    並有診斷證明書為據，足認被告之過失行為與告訴人所受之
    傷害間，有相當因果關係。另雖告訴人自承：我是無照駕駛
    等語在卷，然本件告訴人是停車於綠燈燈號變換之際尚未啟
    動，被告所駕前揭車輛自後撞擊，其本身雖有違反交通安全
    規則，然對本件車禍之發生，應無肇事原因，是告訴人無照
    駕駛並不影響本件被告過失責任之認定，從而，本件事證明
    確，被告過失犯行洵堪認定，應予依法論科。
二、核被告所為，係犯刑法第284 條第1 項前段之過失傷害罪。
    被告於犯罪未被有偵查權之機關或公務員發覺前，在到場處
    理之員警到場時在場，並當場承認為肇事人，有道路交通事
    故肇事人自首情形紀錄表在卷可佐，足認被告對於未發覺之
    罪自首而接受裁判，符合自首要件，爰依刑法第62條前段規
    定減輕其刑。爰審酌被告之無前科之素行，有臺灣高等法院
    被告全國前案紀錄表1 件在卷可考，及被告之過失程度、被
    害人所受之傷害及其與有過失之程度、被告於肇事後迄今尚
    未與被害人達成和解，及犯罪後坦承犯行之態度等一切情狀
    ，量處如主文所示之刑，並諭知易科罰金之折算標準，以示
    懲儆。
據上論斷，應依刑事訴訟法第299條第1項前段，刑法第284條第1
項前段、第62條前段、第41條第1項前段，刑法施行法第1條之1
第1項、第2項前段，判決如主文。
本案經檢察官賴建如到庭執行職務。
中    華    民    國    99    年    5     月    28    日
                  刑事第四庭    法  官  徐子涵
上列正本證明與原本無異。
如不服本判決，應於判決送達後10日內敘明上訴理由，向本院提
出上訴狀 (應附繕本) ，上訴於臺灣高等法院。其未敘述上訴理
由者，應於上訴期間屆滿後20日內向本院補提理由書「切勿逕送
上級法院」。
                                書記官  張桐嘉
中    華    民    國    99    年    5     月    28    日
附錄本案論罪科刑法條
中華民國刑法第284條
（過失傷害罪）
因過失傷害人者，處 6 月以下有期徒刑、拘役或 5 百元以下罰
金，致重傷者，處1年以下有期徒刑、拘役或5百元以下罰金。
從事業務之人，因業務上之過失傷害人者，處 1 年以下有期徒刑
、拘役或1千元以下罰金，致重傷者，處3年以下有期徒刑、拘役
或2千元以下罰金。

司法院資訊處製作；財團法人民間司法改革基金會備份。
